【裁判字號】    97,交抗,2008
【裁判日期】    971205
【裁判案由】    違反道路交通管理處罰條例
【裁判全文】
臺灣高等法院交通事件裁定            97年度交抗字第2008號
抗  告  人  交通部公路總局高雄區監理所
受處分人    甲○○
上列抗告人因違反道路交通管理處罰條例案件，不服臺灣新竹地
方法院，中華民國97年9月30日所為裁定（97年度交聲字第180號
），提起抗告，本院裁定如下：
    主  文
抗告駁回。
    理  由
一、原裁定意旨略以：(一)、異議人即受處分人甲○○駕駛車牌號
    碼DM -7179號自用小客車於民國88年10月29日15時36分許，
    在臺北縣永和路60號前，因在劃有黃線路段停車，經臺北縣
    警察局警員以異議人違反道路交通管理處罰條例第56 條第1
    項第4款規定，填掣北縣警交乙字第0156190號舉發違反道路
    交通管理事件通知單逕行舉發 (下稱前案)。 嗣異議人未於
    前揭通知單所載期限內到案，原處分機關乃依道路交通管理
    處罰條例及違反道路交通管理事件統一裁罰基準表規定，於
    90年7月6日以高監五字第駕裁 00-000000號違反道路交通管
    理事件裁決書裁處異議人罰鍰 1,200元，逾期不繳納罰鍰時
    之處理為：1. 自90年8月6日起易處吊扣駕駛執照2個月，並
    限於90年8月20日前繳送執行。2.90年8月20日前未繳送駕駛
    執照者，自 90年8月21日起易處吊銷，並逕行註銷駕駛執照
    。3.駕駛執照吊（註）銷後，自90年8月21日起1年內不得重
    新考領駕駛執照。(二)、異議人上揭違規事實，經原處分機關
    於90年 7月13日按異議人原舉發通知單上所載地址「高雄縣
    鳳山市○○里○○街138號12 樓」郵寄裁決書，惟觀之卷附
    之上開裁決書併該裁決書之掛號郵件收件回執各 1份，該回
    執之收件人蓋章欄上僅有上址管理委員會管理中心之圖戳章
    ，並無任何該管理委員會之管理員簽名或蓋其私章而收受上
    開裁決書，該裁決書尚難認已合法送達於異議人之受僱人，
    自不生合法送達之效力。(三)、異議人亦否認有收受上開裁決
    書，表示其當時尚在新竹服兵役，有國軍常備兵軍職基本資
    料暨專長授予證明影本 1份附卷可稽，自應採為對異議人有
    利之認定，認為上開裁決書未合法送達於異議人，原處分機
    關不得逕予裁罰。爰撤銷原處分發回原處分機關另行處理等
    語。
二、抗告意旨略以：(一)受處分人不服交通裁決聲明異議時，關於
    聲明異議案件之管轄事項，應由受處分人之行為地或住居所
    地之法院管轄，如繫屬之法院無管轄權，自應諭知管轄錯誤
    。本件異議人甲○○於88年 6月15日考領普通小型車駕駛執
    照時，設籍「高雄縣鳳山市○○街138號12樓」， 本案由台
    北縣警察局中和交通分隊舉發，本所於90年7月6日逕行裁決
    ，異議人並未辦理駕駛執照設籍地址異動登記，亦未向本所
    申辦通信地址登記，雖主張當時在新竹服兵役，惟戶籍地址
    並未變遷，裁決書依法應該已經完成送達程序。(二)次按如行
    政處分確係有效存在，雖內容有不當或違法，而在上級官署
    未依訴願程序撤銷以前，司法機關固亦不能否認其效力（最
    高法院52年台上字第694號判決意旨參照 ）。又按行政程序
    法第111條規範無效之行政處分，所採取之「 明顯重大理論
    」，需從處分可看出之瑕疵，始可謂自始、當然及確定的不
    生效力。(三)另查異議人於92年 6月9日駕駛2P-6865號自用小
    客車被警方攔查舉發第 E00000000號違反道路交通管理處罰
    條例第21條第1項第1款及第40條規定之交通案件，該案於92
    年8月19日繳交罰款 14,400元結案，受處分人並未於法定期
    限內向本所提出陳述意見，或聲明異議，足見異議人對渠汽
    車駕駛執照受註銷之情形已知悉而無異議。綜上，故台灣新
    竹地方法院自無管轄權，本所高監五字第駕裁 00-000000號
    裁決書並無失效，爰聲請撤銷原裁定云云。
三、本院認：
  (一)按法院受理有關交通事件，準用刑事訴訟法之規定，其處理
    辦法，由司法院會同行政院定之；又案件由犯罪地或被告之
    住所、居所或所在地之法院管轄，道路交通管理處罰條例第
    89條、刑事訴訟法第5條第1項分別定有明文。準此，關於聲
    明異議事件之管轄事項，於道路交通案件處理辦法既無特別
    規定，自應準用刑事訴訟法第5條第1項規定，由受處分人之
    違規行為地或其住所、居所或所在地之法院管轄。本件受處
    分人聲明異議時之住所地既係新竹縣關西鎮○○街150巷9號
    ，有個人基本資料查詢結果在卷可稽 （見 96年度交聲字第
    495號第7頁），依上開規定，原審法院就本件自有管轄權，
    抗告人所指管轄錯誤之部分，容有誤會。
  (二)書面之行政處分，依行政程序法第110條第1項之規定，尚須
    經送達、通知或使知悉之內容，始對受通知人發生效力。本
    件原處分機關對受處分人前案之裁決書未經合法送達，已經
    原審論述甚詳。又原裁定係認前案之裁決書未經合法送達而
    不生效力，並非裁決內容不當或違法，自無適用最高法院52
    年台上字第694號判決意旨之餘地。又異議人另於92年 6月9
    日駕車違規，經裁罰14,400元，異議人對該案並無聲明異議
    ，固有抗告人所提違規查詢報表乙份可佐，惟該案與前案係
    不同違規案件，送達情形不同，自不能比附援引。前案裁決
    書既未經合法送達，無從證明受處分人對裁決書之內容、權
    益均已知悉，原處分機關據以裁處罰鍰，嗣以逾期未繳罰鍰
    而於90年 8月21日註銷受處分人駕駛執照等處分，於法即有
    未合。從而，原審法院以本件裁決有上開違誤，而依道路交
    通案件處理辦法第20條前段之規定，諭知撤銷原處分，發回
    交通部公路總局高雄區監理所，經核於法並無不合。原處分
    機關仍執前詞提起抗告，指摘原審裁定不當，難認為有理由
    ，應予駁回。
四、據上論結，應依道路交通案件處理辦法第26條，刑事訴訟法
    第412條，裁定如主文。
中    華    民    國    97    年    12    月    5     日
                  刑事第十七庭  審判長法  官  趙功恆
                                      法  官  高明哲
                                      法  官  陳世宗
以上正本證明與原本無異。
不得再抗告。
                                      書記官  陳靜姿
中    華    民    國    97    年    12    月    5     日


司法院資訊處製作；財團法人民間司法改革基金會備份。
